【裁判字號】    92,上訴,1089
【裁判日期】    920612
【裁判案由】    毒品危害防制條例
【裁判全文】
臺灣高等法院刑事判決                          九十二年度上訴字第一０八九號
    上  訴  人
    即  被  告  甲○○
    選任辯護人  林長泉律師
右上訴人因違反毒品危害防制條例案件，不服臺灣臺北地方法院九十二年度重訴字第
三號，中華民國九十二年三月十一日第一審判決（起訴案號：臺灣臺北地方法院檢察
署九十一年度偵字第二四二八四號），提起上訴，本院判決如左：
    主  文
原判決撤銷。
甲○○運輸第二級毒品，累犯，處有期徒刑捌年。
扣案含有甲基安非他命、愷他命成分之藥錠
銷燬之。
    事  實
一、甲○○前於民國八十五年間因違反麻醉藥品管理條例及竊盜等案件，經台灣新竹
    地方法院各判處有期徒刑八月，應執行有期徒刑一年四月確定；又於八十五年間
    因違反麻醉藥品管理條例及竊盜等案件，經台灣台北地方法院分別判處有期徒刑
    七月及一年，應執行有期徒刑一年六月確定，嗣前開兩案定應執行刑為有期徒刑
    二年十月，於八十八年一月一日假釋縮刑期滿執行完畢，猶不知悔改，明知「甲
    基安非他命」（Methamphetamine）、「愷他命」（Ketamine）分別為毒品危害
    防制條例第二條第二項第二款、第三款所定之第二級及第三級毒品，竟因積欠真
    實年籍不詳，自稱「樊錦仁」之成年男子（綽號「仁哥」）賭債，而答應為意圖
    販賣毒品之「樊錦仁」運輸毒品至特定地點，以抵償部分賭債。嗣「樊錦仁」於
    九十一年十一月二十九日晚上十時許，託某不詳男子將毒品送至台北縣新莊市○
    ○路一六八號之二甲○○住處巷口，裝放在紙袋內（未封口）四小包，含「甲基
    安非他命」及「愷他命」毒品成分之藥錠（分別為一千九百二十五顆、二千零九
    顆、二千零三十八顆及二千零四十一顆，共計八千零十三顆，實際總毛重二千八
    百七十八點四六公克，總淨重二千八百零一點零二公克，共取一點零一公克鑑驗
    用罄，驗餘淨重二千八百點零一公克），於上層並以衣物覆蓋，而交付甲○○收
    受。甲○○於翌日（即三十日）下午二時許，再駕駛向不知情友人吳垂勇所借用
    ，車牌號碼為六Ｂ─一七０八號之自用小客車（車主登記李佳竑），將前開毒品
    藥錠置放於右前座腳踏墊上，自台北縣新莊市○○路住處出發，依「樊錦仁」先
    前指定之時間及地點，於當日下午三時許，運輸毒品至台北市○○路與吉祥路口
    ，正欲交貨予「樊錦仁」指定之數名接貨男子之際，為台北市政府警察局松山分
    局陳宥任偵查員當場查獲，並扣得前開毒品藥錠共計八千零十三顆（總淨重二千
    八百零一點零二公克，驗餘淨重二千八百點零一公克），前往接貨之數名男子則
    趁隙逃逸。
二、案經台北市政府警察局松山分局報請台灣台北地方法院檢察署檢察官偵查起訴。
      理  由
一、右揭事實，業據上訴人即被告甲○○坦承不諱
    頁，本院九十二年四月七日訊問筆錄、九十二年五月一日訊問筆錄、九十二年五
    月二十九日審判筆錄) ，並供陳：其為抵償積欠「樊錦仁」之賭債，所以答應運
    輸毒品。扣案之毒品係「樊錦仁」在查獲前一日，託人帶至其住處巷口交其持有
    ，並限定於隔天下午三時許，送到台北市○○路與吉祥路口交給對方，其回家查
    看，知道係毒品，隔天即駕駛向友人吳垂勇借得之車輛，運輸該批毒品等語（見
    偵卷第四十一頁、本院九十二年一月十六日訊問筆錄），核與證人即台北市政府
    警察局松山分局偵查員陳宥任於偵訊時證稱：其當時在京華城附近執行他案之拘
    提勤務，發現被告站在車後，與三、四人交談，另外有白色手提袋，其覺得可疑
    ，乃走向前去，尚未表明身分，就有人跑掉，其表明警察身份，並喝令不要動，
    看見被告所駕車輛內，有類似搖頭丸的毒品，經詢問被告也表示係毒品，其就將
    被告壓制在地，予以逮捕等語（見偵查卷第五十二頁反面）。而扣案之八千零十
    三顆毒品藥錠，經送請內政部警政署刑事警察局鑑驗結果：「外觀均呈咖啡色藥
    錠，實際總毛重二八七八．四六公克，總淨重二八０一．０二公克，共取一．０
    一公克鑑驗用磬，總餘二八００．０一公克，檢出第二級毒品甲基安非他命成分
    、第三級毒品愷他命成分」等情，此有該局九十一年十二月五日刑鑑字第０九一
    ０三二二三四七號鑑驗通知書一份在卷可稽（見偵查卷第八十一頁）。雖被告曾
    供陳扣案之毒品藥錠係市面俗稱「搖頭丸」（即第二級毒品ＭＤＭＡ）之毒品，
    惟被告既知悉該批藥錠係毒品而仍予以運輸，雖其對於扣案毒品之真確成份為何
    ，無法透過科學化驗而即時明瞭，然對於所運送之客體確係毒品一節並無違法性
    錯誤之情形，自不影響被告運輸第二級及第三級毒品犯行之認定，是被告前開任
    意性之自白與事實相符，堪以採信。至於，被告之選任辯護人林長泉律師雖於原
    審為被告辯稱被告行為應依販賣毒品未遂罪論處，減輕其刑云云，然被告既已自
    白係基於抵償賭債之故，始替「樊錦仁」運送扣案毒品藥錠，並未參與毒品交易
    價額、事後分贓等販賣構成要件行為，被告依其認知之主觀犯意，遵從「樊錦仁
    」指示運輸扣案毒品，檢察官依運輸毒品罪予以起訴，並無不當，辯護人前開見
    解，容有誤會。綜上，本件事證明確，被告犯行洵堪認定，應予依法論科。
二、查甲基安非他命及愷他命，係屬毒品危害防制條例第二條第二項第二款、第三款
    所列之第二級、第三級毒品，被告運輸前開毒品，核其所為，係犯毒品危害防制
    條例第四條第二項之運輸第二級毒品罪及同條例第四條第三項之運輸第三級毒品
    罪。被告持有第二級毒品既意在供運輸之用，其持有之低度行為為運輸之高度行
    為所吸收，不另論罪（單純持有第三級毒品不犯罪）。被告以一個運輸行為，同
    時觸犯運輸第二級毒品及運輸第三級毒品罪，為想像競合犯，應依刑法第五十五
    條規定從較重之運輸第二級毒品罪論處。又被告雖向檢察官供稱毒品係自稱「樊
    錦仁」之人所交付，惟檢察官依被告所提供「樊錦仁」使用之行動電話查詢並無
    所獲，此有台灣大哥大電信資訊連結作業查詢結果表二份在卷可參（見偵查卷第
    七十四頁、第七十五頁），可見本件檢警單位並未因被告所提供線索而破獲毒品
    來源，則被告尚不能依毒品危害防制條例第十七條規定減輕其刑。另被告曾犯有
    如事實欄記載之前科紀錄及執行情形，此有本院被告全國前案紀錄表在卷可憑，
    其於執行完畢後五年之內再犯有期徒刑以上本案之罪，為累犯，除法定刑無期徒
    刑部分依刑法第六十五條第一項規定不得加重外，餘均依刑法第四十七條規定加
    重其刑。
三、原審認被告罪證明確，應予依法論科，固非無見，惟真實年籍不詳自稱「樊錦仁
    」之成年男子，意在販賣扣案毒品，利用被告積欠賭債，而使被告運輸毒品，就
    運輸毒品部分，「樊錦仁」與本案被告並無犯意聯絡及行為分擔，尚難以共犯論
    之，原判決認被告係與「樊錦仁」共犯運輸毒品之罪，尚有未洽。被告上訴主張
    其對涉案情節業已供承不諱，犯後深具悔意，態度良好，其係受「樊錦仁」利用
    ，致罹刑責，情輕法重，檢察官於起訴時亦請求依刑法第五十九條酌減其刑，原
    審漏未審酌此點，上訴請求酌減其刑，以勵自新。本院斟酌被告犯後態度良好，
    坦承犯行，固係屬實，惟此係刑法第五十七條法官量刑可參考之事由，非刑法第
    五十九條所列之「犯罪之情狀可憫恕」之法定酌減事由。加以，本案扣案之毒品
    多達八千零十三顆，驗餘後淨重二千八百點零一公克，數量甚鉅，若流入市面，
    可能受扣案毒品毒害者眾，對社會治安顯然可能造成莫大之影響，其犯罪之情狀
    並無可憫恕之處，檢察官雖於起訴時請求依刑法第五十九條酌減其刑，然此為檢
    察官所表示之意見，僅供法院參考，並無拘束力，被告執此為由提起上訴，為無
    理由，惟原判決仍有前揭可議之處，自應由本院予以撤銷改判。爰審酌被告為抵
    償賭債，鋌而走險，駕車運輸毒品，數量高達八千零十三顆，助長毒品泛濫，危
    害社會治安甚鉅，及被告犯罪後對於自己犯行供認不諱，犯後態度尚稱良好等一
    切情狀，量處如主文所示之刑，以資懲儆。
四、扣案含有甲基安非他命、愷他命成分之毒品藥錠（驗餘淨重二千八百點零一公克
    ），均屬查獲之毒品，應依毒品危害防制條例第十八條第一項前段規定宣告沒收
    並銷燬之。至於，被告運輸毒品所用之車輛，並非其所有之物，此有車號查詢汽
    車車籍資料一份附卷可參，自不另為沒收之諭知。
據上論斷，應依刑事訴訟法第三百六十九條第一項前段、第三百六十四條、第二百九
十九條第一項前段、毒品危害防制條例第四條第二項、第三項、第十八條第一項前段
、刑法第十一條前段、第四十七條、第五十五條，判決如主文。
本案經檢察官謝英民到庭執行職務。
中      華      民      國    九十二    年      六      月      十二    日
                              臺灣高等法院刑事第五庭
                                  審判長法  官  曾  德  水
                                        法  官  楊  貴  雄
                                        法  官  蘇  素  娥
右正本證明與原本無異。
如不服本判決，應於收受送達後十日內向本院提出上訴書狀，其未敘述上訴之理由者
並得於提起上訴後十日內向本院補提理由書（均須按他造當事人之人數附繕本）。
                                        書記官  何  閣  梅
中      華      民      國    九十二    年      六      月     十二     日
附錄：本案論罪科刑法條全文
毒品危害防制條例第四條
製造、運輸、販賣第一級毒品者，處死刑或無期徒刑；處無期徒刑者，得併科新台幣
一千萬元以下罰金。
製造、運輸、販賣第二級毒品者，處無期徒刑或七年以上有期徒刑，得併科新台幣七
百萬元以下罰金。
製造、運輸、販賣第三級毒品者，處五年以上有期徒刑，得併科新台幣五百萬元以下
罰金。
製造、運輸、販賣專供製造或施用毒品之器具者，處一年以上七年以下有期徒刑，得
併科新台幣一百萬元以下罰金。
前四項之未遂犯罰之。


司法院資訊處製作；財團法人民間司法改革基金會備份。
